臺灣嘉義地方法院民事判決
111年度嘉簡字第728號
原      告  王輝良  


被      告  曾雨馨  

            戴清全  

上列當事人間請求侵權行為損害賠償事件，本院於民國111年10
月20日言詞辯論終結，判決如下：
    主      文
被告曾雨馨應給付原告新臺幣35,000元。
被告戴清全應給付原告新臺幣15,000元。
原告其餘之訴駁回。
訴訟費用新臺幣1,550元，由被告曾雨馨負擔新臺幣373元，由被
告戴清全負擔新臺幣160元，餘由原告負擔。
本判決第1項、第2項得假執行。
    事實及理由
壹、程序事項：
一、按不變更訴訟標的，而補充或更正事實上或法律上之陳述者
    ，非為訴之變更或追加，民事訴訟法第256條定有明文。經
    查，本件原告起訴之聲明為：被告應給付原告新臺幣（下同
    ）145,550元。嗣於民國111年10月20日言詞辯論期日以言詞
    變更訴之聲明為：1.被告曾雨馨應給付原告101,885元；2.
    被告戴清全應給付原告43,665元（見本院卷第116頁），核
    屬更正事實上或法律上之陳述，揆諸前揭規定，非屬訴之變
    更，應予准許。
二、被告戴清全經合法通知，未於言詞辯論期日到場，核無民事
    訴訟法第386條所列各款情形，爰依原告之聲請，由其一造
    辯論而為判決。
貳、實體事項：
一、原告主張：
（一）被告曾雨馨在嘉義市種種影像工作室（下稱種種工作室）
      擔任實習生，111年5月8日被告曾雨馨和種種工作室一起
      到新港拍攝影片，因工作需要返回嘉義市區拿東西，被告
      曾雨馨向同事即原告女兒借用原告所有車牌號碼0000-00
      自小客車（下稱系爭車輛），然在同日17時許在嘉義縣新
      港鄉159縣9.1公里處，因駕車不慎，被告二人發生嚴重碰
      撞，致原告所有系爭車輛受損，估價維修費用為145,550
      元。系爭車輛雖然已出廠19年，但都有定期檢查保養，外
      表和車況都很好。
（二）被告曾雨馨雖依照權威車訊推測系爭車輛之收購價約3、4
      萬元，等同直接就參考書中之價格要求二手車商以該價格
      賣出，但二手車行買車就不只40,000元，哪家車商會在毫
      無利潤的情況下進行此交易？所謂市場行情應係指真正從
      車商購得車輛之成交價格，被告曾雨馨所提價格難謂市場
      行情價格。　　　
（三）就本件肇事責任部分被告曾雨馨負擔7成，被告戴清全負
      擔3成等語。並聲明：1.被告曾雨馨應給付原告101,885元
      。2.被告戴清全應給付原告43,665元。3.訴訟費用由被告
      負擔。
二、被告曾雨馨則以：被告曾雨馨願意負賠償責任，也尊重系爭
    車輛回復原狀的主張，但修復費用超出系爭車輛價值，原告
    請求賠償之金額不合理，也超出被告之能力。依照權威車訊
    ，系爭車輛是92年份CLI車型，2007年以前此車款在三菱中
    古車已無估價資料。依據中古車商和保險公司估價原則，是
    以96年為準，每多一年估價少10,000元。若以96年最高級配
    備之價格70,000元，則系爭車輛價值大約30,000元等語置辯
    。
三、被告戴清全未於言詞辯論期日到場，亦未提出書狀作何聲明
    或陳述。
四、得心證之理由：
（一）原告主張系爭車輛為原告所有，係於92年11月出廠、排氣
      量1,584C.C.之中華廠牌自用小客車，前經原告交由原告
      女兒使用，被告曾雨馨因工作需要，而向同事即原告女兒
      借用系爭車輛，於111年5月8日下午17時許，沿嘉義縣新
      港鄉月眉村159線由北向南行駛，於9.1公里處左轉彎，然
      本件車禍發生時天候晴，日間自然光線，柏油路面乾燥無
      缺陷，無障礙物，視距良好，並無不能注意之情事，被告
      曾雨馨竟疏未注意轉彎車應禮讓直行車先行，而在嘉義縣
      新港鄉159縣9.1公里處貿然左轉，適有被告戴清全駕駛車
      牌號碼0000-00之自小客車（下稱甲車），亦疏未注意車
      前狀況，直行至該處不及閃避，二車因而發生碰撞，致原
      告所有系爭車輛受損等情，有系爭車輛公路監理電子閘門
      系統查詢資料附卷可參（見本院卷第19、63頁），並經本
      院依職權向嘉義縣警察局民雄分局函調事故資料確認屬實
      ，有嘉義市警察局民雄分局111年8月30日嘉民警字第1110
      027062號函檢附道路交通事故現場圖、道路交通事故調查
      報告表㈠㈡、道路交通事故談話紀錄表、道路交通事故初步
      分析研判表、道路交通事故照片黏貼紀錄表等件在卷足證
      （見本院卷第35至77頁），且為被告曾雨馨所不爭執，應
      堪信為真正。
（二）按因故意或過失，不法侵害他人之權利者，負損害賠償責
      任，民法第184條第1項前段明文規定。次按，汽車行駛時
      ，駕駛人應注意車前狀況及兩車並行之間隔，並隨時採取
      必要之安全措施，不得在道路上蛇行，或以其他危險方式
      駕車；汽車行駛至交岔路口，轉彎車應讓直行車先行道路
      交通安全規則第93條第3項、第102條第1項第7款訂有明文
      。查被告曾雨馨駕駛原告所有之系爭車輛行經交岔路口，
      疏未禮讓直行車貿然左轉，以及被告戴清全駕駛甲車直行
      行經上開交岔路口，亦疏未注意車前狀況，並隨時採取必
      要之安全措施，兩車因而發生擦撞已如前述，是被告曾雨
      馨及戴清全就本件車禍之發生均為有過失甚明，且被告曾
      雨馨及戴清全之過失行為與系爭車輛車體損害間，亦有相
      當因果關係存在。原告依民法第184條第1項前段分別對被
      告曾雨馨及戴清全請求負損害賠償責任，即屬有據。
（三）再按負損害賠償責任者，除法律另有規定或契約另有訂定
      外，應回復他方損害發生前之原狀。上開情形，債權人得
      請求支付回復原狀所必要之費用。又不能回復原狀或回復
      顯有重大困難者，應以金錢賠償其損害，民法第213 條第
      1 項、第3項，第215條分別定有明文。是回復原狀如已屬
      不能或顯有重大困難者，被害人僅得依民法第215條請求
      以金錢賠償其損害，不得依同法第213條第1項、第3項規
      定請求回復原狀或支付回復原狀所必要之費用。又所謂回
      復顯有重大困難，係指回復原狀需時過長、需費過鉅，或
      難得預期之結果之情形而言。於回復原狀之必要費用顯逾
      其物價值之情形，若仍准許被害人得請求賠償修復費用，
      與維持物之價值不合比例，不但不符經濟效率，亦有違誠
      信公平原則，此時應由加害人以金錢賠償其物之價值利益
      ，即足填補被害人之損害。經查，原告雖依所提出之估價
      單請求被告賠償修復費用145,550元，惟被告曾雨馨抗辯
      系爭車輛之殘值僅餘30,000元等語，並提出111年6月份權
      威車訊雜誌資料為據（見本院卷第101、103頁）。次查，
      系爭車輛係92年11月出廠、排氣量1,584C.C.之中華廠牌
      自用小客車，自出廠日起至111年5月8日本件事故發生時
      ，已使用18年5月，已遠逾行政院發佈之「固定資產耐用
      年數表」第2類第3項交通及運輸設備中陸運設備之汽車耐
      用年數5年期限。且依被告所提111年6月份權威車訊雜誌
      資料可見，與系爭車輛同款，96年份出廠之二手車價為70
      ,000元。本院審酌權威車訊乃著名之各類汽車評比雜誌，
      對於汽車買賣行情估算，尚屬可信。則原告主張系爭車輛
      受損之修復費用為145,550元，遠高於與系爭車輛同款之9
      6年份二手車價70,000元，足證系爭車輛回復原狀因無實
      益而顯有重大困難，故被告曾雨馨抗辯應以金錢賠償系爭
      車輛之殘值，即屬有據。
（四）又按當事人已證明受有損害而不能證明其數額或證明顯有
      重大困難者，法院應審酌一切情況，依所得心證定其數額
      ；損害賠償之訴，原告已證明受有損害，有客觀上不能證
      明其數額或證明顯有重大困難之情事時，如仍強令原告舉
      證證明損害數額，非惟過苛，亦不符訴訟經濟之原則，爰
      增訂第2項，規定此種情形，法院應審酌一切情況，依所
      得心證定其數額，以求公平，此亦有民事訴訟法第222條
      第2項暨其立法理由可參。本院審酌系爭車輛係於92年11
      月出廠，已逾耐用年限超過十餘年以上，已難尋得二手市
      場同年份、同廠牌之二手車價，且依被告所提出與系爭車
      輛同款，96年份出廠之二手車價為70,000元，有前開權威
      車訊雜誌資料在卷可參，足認系爭車輛之殘值不高，倘若
      就系爭車輛之價值委由專業機構為鑑定，亦不符成本，揆
      諸前開規定及說明，本院自得審酌一切情況，依自由心證
      酌定其數額，參諸上開事證及系爭車輛之出廠日期、使用
      期間，且於本件車禍發生前仍可行駛於道路，堪認功能正
      常及車況尚佳等一切因素，認定系爭車輛於本件交通事故
      前之價值應以50,000元計算為合理，故原告逾此部分之請
      求，即屬無理由，應予駁回。
（五）末按，損害之發生或擴大，被害人與有過失者，法院得減
      輕賠償金額，或免除之；前二項之規定，於被害人之代理
      人或使用人與有過失者，準用之，民法第217條第1項、第
      3項所明定。又按民法第217條第1項規定之目的在謀求加
      害人與被害人間之公平，倘受害人於事故之發生亦有過失
      時，由加害人負全部賠償責任，未免失諸過酷，是以賦與
      法院得不待當事人之主張，減輕其賠償金額或免除之職權
      （最高法院86年度台上字第1178號民事判決要旨參照）。
      而借用人借用他人之汽機車駕駛時，因借用人與第三人之
      過失致汽機車所有人即出借人之車輛受損，借用人既實際
      使用車輛，自屬汽機車所有人即出借人之使用人，應有民
      法第217條第3項規定之適用（臺灣高等法院暨所屬法院10
      4年法律座談會民事類提案第5號意見參照）。經查，被告
      曾雨馨駕駛原告所有之系爭車輛行經交岔路口，疏未禮讓
      直行車貿然左轉，以及被告戴清全亦疏未注意車前狀況，
      就本件車禍事故均有過失。又被告曾雨馨既為系爭車輛所
      有人即原告之使用人，原告就本件車禍事故之發生，依前
      述規定，原告本應承擔被告曾雨馨之與有過失責任。本院
      參酌被告曾雨馨及戴清全就本件事故發生之原因力強弱及
      個別應負之注意義務等一切情狀，認被告曾雨馨應負百分
      之70之過失責任，被告戴清全應負擔百分之30之過失責任
      。從而，原告因系爭車輛所受損害得對被告戴清全請求賠
      償之範圍，自以50,000元之百分之30即15,000元為限（計
      算式：50,000×30％＝15,000）。
（六）綜上，原告所有之系爭車輛於本件車禍事故中受損，原告
      受有系爭車輛殘值50,000元之損害，原告請求被告曾雨馨
      給付應負百分之70之責任，即35,000元（計算式：50,000
      ×70％＝35,000），請求被告戴清全應負百分之30之責任，
      即15,000元，均屬有據。原告逾此範圍之請求，則無理由
      ，應予駁回。
五、從而，原告依侵權行為法律關係訴請被告曾雨馨給付35,000
    元，請求被告戴清全給付15,000元，為有理由，應予准許。
    原告逾此部份之請求，為無理由，應予駁回。
六、本判決原告勝訴部分係就民事訴訟法第427條第1項所為被告
    敗訴之判決，依同法第389條第1項第3款之規定，應依職權
    宣告假執行。
七、本件事證已臻明確，兩造其餘攻擊與防禦方法核與判決結果
    不生影響，爰不一一論述，附此敘明。
八、訴訟費用負擔之依據：民事訴訟法第79條、第85條第1項，
    並依同法第436條之19第1項規定，確定訴訟費用額為1,550
    元，並諭知如主文第3項所示。
中　　華　　民　　國　　111 　年　　11　　月　　3　　日
                  臺灣嘉義地方法院嘉義簡易庭
                                  法　官　陳寶貴
以上正本係照原本作成。
如對本判決上訴，須於判決送達後20日內向本庭（嘉義市○○路
000○0號）提出上訴狀（均須按他造當事人之人數附繕本）。如
委任律師提起上訴者，應一併繳納上訴審裁判費。
中　　華　　民　　國　　111 　年　　11　　月　　3 　　日
                                  書記官  江靜盈